臺北高等行政法院裁定
                                       100年度停字第36號
聲  請  人　宮亦檉
相  對  人　財政部
代　表　人　李述德（部長）住同上
訴訟代理人　楊文濱
          　陳玉英
上列當事人間限制出境事件，聲請人聲請停止原處分之執行，本
院裁定如下：
    主　文
聲請駁回。
聲請訴訟費用由聲請人負擔。
    理　由
一、按「原處分或決定之執行，除法律另有規定外，不因提起行
    政訴訟而停止。行政訴訟繫屬中，行政法院認為原處分或決
    定之執行，將發生難於回復之損害，且有急迫情事者，得依
    職權或依聲請裁定停止執行。但於公益有重大影響，或原告
    之訴在法律上顯無理由者，不得為之。」行政訴訟法第116
    條第1 、2 項定有明文。申言之，行政機關之處分或決定，
    在依法撤銷或變更前，具有執行力，除法律另有規定外，原
    則上不因提起行政訴訟而停止執行；另行政處分或決定之執
    行，將發生難於回復之損害，且有急迫情事者，當事人始得
    聲請行政法院裁定停止執行，而所謂「難於回復損害」，係
    指其損害不能回復原狀，或不能以金錢賠償，或在一般社會
    通念上，如予執行可認達到回復困難之程度而言，此有最高
    行政法院94年度裁字第316 號裁定可資參照。
二、本件聲請意旨略以：相對人民國100 年1 月10日台財稅字第
    1000080176號函，以聲請人經臺灣臺北地方法院（下稱臺北
    地院）裁定選派為清算人，依公司法第8 條第2 項為負責人
    ，並依稅捐稽徵法第24條有關限制負責人限制出境之規定，
    處聲請人限制出境處分。查聲請人係依臺北地院98年審司字
    第707 號裁定選派擔任帥傑股份有限公司（下稱帥傑公司）
    清算人，與一般公司章程所定之法定清算人不同，亦與公司
    未選任清算人而以全體董事為當然清算人有間。且聲請人迄
    今尚未聲報願任清算人，與公司之委任關係尚未發生，應非
    限制出境對象。相對人所為限制出境處分僅具報復制裁效用
    ，無助追償保全稅收之目的。又法院選派之清算人實具公益
    性質，以助法院所監督之公司清算事務能遂行完結，使債務
    人權益得以保全。相對人竟僅以臺北地院選派清算人之裁定
    ，作為處分之依據，實已擴大稅捐稽徵法第24條所謂「營利
    事業負責人」規範之範圍且有違立法意旨。因聲請人長年於
    中國大陸工作，並須隨時返台述職，今遭相對人為限制出境
    處分，非但恐返台後即無法回到工作崗位而遭解雇，並使聲
    請人卻步不敢返台主張訴訟權利，其結果聲請人之工作權及
    訴訟權將發生難於回復之損害，為與不為皆導致損害不能回
    復原狀亦不能以金錢賠償，且於一般社會通念亦達回復困難
    之程度。再以聲請人之利益及不停止執行之公益論之，聲請
    人所欲請求者係憲法保護之工作權與應訴之訴訟權利，為聲
    請人之私益，與限制出境之公益相較，原處分非但無法達其
    完稅之目的，且動輒將法院選派之清算人限制自由，亦有違
    立法者選派清算人之公益性質，從比例原則觀之，皆有停止
    原處分之必要性云云，並據以聲請停止執行原處分。
三、經查：
（一）聲請人曾任訴外人帥傑公司董事，且帥傑公司經主管機關
      命令解散後，聲請人為台灣台北地方法院依公司法第322
      條第2 項規定，選派擔任帥傑公司清算人等情，有該院98
      年度審司字第707 號民事裁定暨裁定確定證明書附卷可稽
      ，聲請人雖主張其迄今並未聲報願任清算人，應非限制出
      境對象一節，核此主張係屬限制出境處分是否合法之爭議
      ，尚待本案訴訟審理，惟以公司法第322 條規定以觀，該
      條並未以清算人願任與否為選派要件，是尚難僅憑聲請人
      此部分主張，即得認聲請人本案訴訟勝訴具有高度之蓋然
      性。
（二）且查，聲請人雖主張其長年於大陸工作，且須隨時返台述
      職，如受限制出境處分，恐遭解職云云，惟依勞動基準法
      之規定，雇主終止勞動契約必須合於該法規定之事由，聲
      請人主張會因限制出境之執行，而遭解職之事實，未具其
      舉證說明，應屬聲請人個人臆測之詞，縱認其工作範圍將
      因限制出境處分之執行，而有調整或致生損害，然在一般
      社會通念上，此項損害尚非不能以金錢賠償或回復，故難
      以此推認將發生難於回復之損害，或有何急迫之情事。
（三）又憲法對於人民訴訟權之保障，乃人民於其權利遭受公權
      力侵害時，有權循法定程序提起行政爭訟，俾其權利獲得
      適當之救濟，查聲請人雖主張限制出境將影響其應訴權，
      惟行政訴訟法原即設有訴訟代理之規定，當事人本得因事
      實上不能到庭，或欠缺法律專業等因素，而合法委任訴訟
      代理人到庭，系爭限制出境處分，本質上並無致生限制聲
      請人為權利救濟之效果，聲請人若自行選擇不予返台以避
      免限制出境處分之執行，則因此致生之利弊，本應由聲請
      人自行斟酌，且依行政訴訟法既設有訴訟代理之相關規定
      ，當事人之訴訟權本不致於因本人未能到庭而不得行使，
      是以聲請人主張其訴訟權將受有不可回復之損害，亦難認
      屬有據。從而，聲請人聲請停止執行，核於前開規定之要
      件不符，其聲請不應准許。
四、綜上所述，本件既無因原處分之執行，將發生難於回復之損
    害，且亦難認有急迫情事，從而，聲請人停止執行之聲請，
    為無理由，應予駁回。
五、依行政訴訟法第104 條、民事訴訟法第95條、第78條，裁定
    如主文。
中　　華　　民　　國　　100 　年　　5 　　月　　6 　　日
                   臺北高等行政法院第三庭
                             審判長法  官　許瑞助
                                   法  官  鍾啟煌
                                   法  官  劉穎怡
上為正本係照原本作成。
如不服本裁定，應於送達後10日內向本院提出抗告狀（須按他造
人數附繕本）。
中　　華　　民　　國　　100 　年　　5 　　月　　6 　　日
    　　  　　　　　　　    　     書記官  林苑珍